臺灣新北地方法院行政訴訟判決
111年度交字第256號
原      告  陳柏源
訴訟代理人  陳文欽
被      告  新北市政府交通事件裁決處
                    設新北市○○區○○路0段000號2樓
上一代表人  李忠台(處長)  住同上
訴訟代理人  黃曉妍律師
上列當事人間因交通裁決事件，原告不服被告中華民國111年4月
12日新北裁催字第48-C00000000號違反道路交通管理事件裁決，
提起行政訴訟，本院判決如下：
    主  文
一、原告之訴駁回。
二、訴訟費用新臺幣300元由原告負擔。
    事實及理由
壹、程序方面：本件係因原告不服被告所為道路交通管理處罰條
    例第 8條的裁決提起撤銷訴訟，依行政訴訟法第237條之1，
    應適用交通裁決事件訴訟程序。而本件因卷證資料已經明確
    ，於是依同法第237條之7規定，不經言詞辯論，直接裁判。
貳、實體方面：
一、爭訟概要：緣原告陳柏源駕駛其所有車牌號碼000-0000號普
    通重型機車（下稱系爭機車），於民國（下同）111年2月28
    日22時25分許，行經新北市○○區○○路000號前之酒精濃度測
    試攔檢站時，經警員以指揮棒示意受檢，詎料原告見狀後仍
    不停車接受檢測，闖越攔檢站而逕行離開現場，因有「行經
    警察機關設有告示執行酒精濃度測試之檢定處所，不依指示
    停車接受稽查」之違規事實，經新北市政府警察局海山分局
    (下稱舉發機關)執勤員警於同日當場填製新北警交字第C000
    00000號舉發違反道路交通管理事件通知單（下稱舉發通知
    單）予以舉發，記載應到案日期為111年4月14日前，案件並
    於111年3月4日入案移送被告處理。原告嗣於111年3月11日
    向被告提出申訴不服舉發，經被告函請舉發機關查明原告陳
    述情節及違規當時情形，仍認違規事實明確，被告為此乃依
    道路交通管理處罰條例第35條第4項第1款規定，以111年4月
    12日新北裁催字第48-C00000000號違反道路交通管理事件裁
    決書（下稱原處分）裁處原告罰鍰新臺幣（下同）18萬元，
    吊銷駕駛執照（含有依道路交通管理處罰條例第67條第2項
    前段所生3年內不得考領駕駛執照之法律效果），並應參加
    道路交通安全講習。原告不服原處分，於是提起本件行政訴
    訟。
二、原告主張及聲明：
(一)原告主張要旨：
　1.查本案之違規情事，原告所有之000-0000號普通重型機車（
    下稱系爭車輛）於111年2月28日22時25分在板橋區板新路14
    3號前遭新北市政府警察局海山分局逕行舉發行經警察機關
    設有告示執行第一項測試檢定之處所，不依指示停車接受稽
    查，惟原告為一名就讀日間部大學三年級學生，平日於下課
    後皆會至新東陽板橋二店（南門街18號）打工，2月28日下
    班時已深夜22時18分與其違規時間相距僅7分鐘，另查兩處
    地點相距約1.7公里，考量該路段用路狀況及號誌等候時間
    需使用6至8分鐘才能完成該路線行程，毫無機會有飲酒之時
    間，且工作規定上班時段禁止飲酒，並提供該店店長敘述為
    佐證。
  2.依據新北市政府警察局海山分局提供之影像紀錄顯示，當時
    有4名員警在場執勤，僅其中一名員警手持指揮棒上下揮動
    ，卻未見有阻擋動作。原告無法明確分辨是否為警方在處理
    交通事故疏導車輛，抑或是示意攔停，嗣也未聽到員警大聲
    喊叫或以吹哨方式制止原告離開，被告未能詳查當時員警攔
    停過程，逕認原告有違反道交條例第35條第4項第1款「不依
    指示停車接受稽查」之違規行為，於法有違。
　3.綜上所述，原告客觀上雖然沒有停車接受稽查，但無從認定
    原告主觀上對其遭警員攔停稽查一事有所認識，且原告並無
    飲酒之可能，無理由拒絕停車實施酒測，不能認為已構成道
    路交通管理處罰條例第35條第4項第1款拒絕停車接受酒測之
    違規行為。故原處分就此認事顯有違誤，請求撤銷原處分，
    或變更原處分，另為適法之處分。
(二)聲明：原處分撤銷。
三、被告答辯及聲明：
(一)被告答辯要旨：
  1.原告乃行經有合法設置酒測攔檢站之駕駛人，按警察職權行
    使法第6條第1項第6款之規定，任何人行經此種攔檢站而為
    攔檢即有受檢義務，毋庸達到合理懷疑之程度：
  ⑴參原舉發單位檢附之新北市政府警察局111年2月9日新北警交
    字第1114563207號函及內政部警政署111年2月16日警署交字
    第1110068257號函內容，為展現政府「酒精零容忍」之執法
    決心，並依行政院「道路交通安全改善專案」會議，有關四
    季交安專案擇定111年第一季以「防制酒駕」為重點工作項
    目，並因應和平紀念日連續假期，將於111年2月26至111年2
    月28日實施辦理「內政部警政署和平紀念日連續假期全國性
    防制酒駕」專案勤務，又因本件舉發單位(海山派出所)於11
    1年2月之酒駕取締績效相對落後，為提升執法強度，另規劃
    取締酒駕路檢勤務，先予說明。
  ⑵次查勤務表內容，任務項目為「新北市政府警察局海山分局
    執行『0228』20至24時局頒取締酒後駕車併防制危險駕車及強
    化治安路檢勤務」，任務時間為「111年2月28日20時至24時
    」，當日臨檢地點為「板新路143號」，旨揭勤務表業確實
    已經分局長簽核。
  ⑶由上開勤務表可知，本件勤務表乃經有權之警察局分局長指
    定簽核，且無論時間、任務內容、地點均已相當明確，完全
    合於警察職權行使法第6條第1項第6款及第2項之規定，警員
    有權對所有行經該處之人進行攔查。
　2.警員攔停意思明確，並無不足辨識之情形：
  ⑴檢視警員提供之當日攔檢製設置照片，可見系爭地點視距良
    好，且無遮蔽物，警員依規定擺放「酒測攔檢」字樣之LED
    標牌及沿路擺放多個上有發光警示燈之三角椎於道路中，按
    一般社會經驗，行經該址之人應可輕易判斷出系爭地點即為
    酒測攔檢站，原告自應放慢速度並注意該處之駐警是否有攔
    檢自己之意思。
  ⑵次參本件採證影片內容（採證光碟之「執勤錄影畫面遠景480
    p.mov」影像時間:00:00:04至00:00:09)，可見員警當時身
    穿反光背心及警察制服，站立於燈光明亮處，高舉發光指揮
    棒並面朝車道不停上下揮舞，見原告似無減速暫停車輛之勢
    ，加快揮動指揮棒，其動作客觀上已足使一般人知悉其攔檢
    之意思，且系爭當時並無任何客觀上可能影響原告看見攔查
    警員之因素，原告未停車受檢而逕行闖越攔檢站，自有不停
    車接受酒測之違規。
  3.綜上所述，原告駕駛車輛通過合法設置之酒駕攔檢站，並經
    該處員警以明顯可供客觀上一般人辨識之方式攔檢而仍不停
    靠路邊受檢卻逕行通過，核其行為即屬於拒絕接受酒精濃度
    測試闖越攔檢站之違規無誤。
  4.原告固於起訴狀中稱當時確實未飲酒，且對員警攔查行為不
    知悉，惟如上揭說明，員警已於系爭時地擺放路檢相關應用
    設備，一般用路人應得知悉該處為酒駕攔檢站，自應於行經
    該址減慢行速並注意員警是否對其有攔查行為，查採證影像
    (採證光碟之「執勤錄影畫面遠景480p.mov」影像時間:00:0
    0:04至00:00:09)，原告駕駛系爭機車行經該址時員警已不
    斷對其揮動指揮棒，該揮舞舉止與一般放行之舉止顯不相同
    ，又現場擺放依序擺放標有『酒測攔檢』之LED立牌及標有『酒
    測稽查』黃色標牌，亦明白表示該址為酒測攔檢點，與交通
    事故發現場具明顯差別，原告對此為酒駕攔檢點主觀應知悉
    ，然並未暫停車輛反逕行駛離現場，其行為該當道路交通管
    理處罰條例第35條第4項第1款之違規態樣，應無疑義；另原
    告當日是否確有飲酒，並無礙其行經警察機關合法設置之管
    制站未依指示停車受檢之違規事實成立之認定，是原告主張
    均無可採，原處分自應予以維持。
　5.再者，原告既為合法考領機車駕駛執照之人，有機車車籍查
    詢資料及駕駛人基本資料為憑，其對上述規定應知之甚詳，
    並應確實遵守。是原告前揭所述，無非單方所執之詞，委無
    足取，綜上所述，本件原告之訴為無理由。
(二)聲明：駁回原告之訴。
四、爭點：
(一)被告認原告駕駛系爭機車，於111年2月28日22時25分許，行
    經新北市○○區○○路000號前之酒精濃度測試攔檢站時，有「
    行經警察機關設有告示執行酒精濃度測試之檢定處所，不依
    指示停車接受稽查」之違規事實，以原處分裁罰原告，是否
    合法有據？
(二)原告主張當天下班時間距其違規時間僅有7分鐘，依其行車
    所需時間，其毫無飲酒之時間，何需拒絕停車稽查，另當時
    現場僅有一位員警揮動指揮棒卻未有阻擋動作，致使其無法
    明確分辨是否為警方在處理交通事故疏導車輛，抑或是示意
    攔停等情為由，否認有「行經警察機關設有告示執行酒精濃
    度測試之檢定處所，不依指示停車接受稽查」之違規事實，
    是否有理可採？
五、本院之判斷：
(一)前提事實：原告駕駛其所有系爭機車，於111年2月28日22時
    25分許，行經新北市○○區○○路000號前之酒精濃度測試攔檢
    站時，經警員以指揮棒示意受檢，詎料原告見狀後仍不停車
    接受檢測，闖越攔檢站而逕行離開現場，因有「行經警察機
    關設有告示執行酒精濃度測試之檢定處所，不依指示停車接
    受稽查」之違規事實，經舉發機關執勤員警於同日當場製單
    舉發，記載應到案日期為111年4月14日前，案件並於111年3
    月4日入案移送被告處理。嗣原告雖於到案期限前之111年3
    月11日向被告提出申訴不服舉發，惟案經被告函請舉發機關
    查明原告陳述情節及違規當時情形，仍認違規事實明確，被
    告為此乃依道路交通管理處罰條例第35條第4項第1款規定，
    以原處分裁處原告罰鍰18萬元，吊銷駕駛執照（含有依道路
    交通管理處罰條例第67條第2項前段所生3年內不得考領駕駛
    執照之法律效果），並應參加道路交通安全講習等情，此有
    本案舉發通知單暨送達證明、違規入案歷史資料查詢報表、
    原告111年3月11日之交通違規案件陳述書、新北市政府警察
    局海山分局111年3月29日新北警海交字第1113954052號函、
    原處分書、新北市政府警察局海山分局111年5月25日新北警
    海交字第1113964918號函、GOOGLE地圖及現場照片、海山分
    局舉發道路交通管理事件答辯報告書、採證照片、新北市政
    府警察局111年2月9日新北警交字第1114563207號函暨所檢
    附之新北市政府警察局111年2月份「防制酒後駕車」及「防
    制危險駕車」專案勤務規劃表、新北市政府警察局海山分局
    執行「0228」20至24時署頒取締酒後駕車併防制危險駕車及
    強化治安路檢專案勤務編組表、機車車籍查詢、駕駛人基本
    資料、採證光碟等在卷足憑（分見本院卷第101頁暨第109頁
    至第110頁、第105頁至第107頁、第111頁、第113頁至第114
    頁、第115頁、第119頁、第121頁至第122頁、第123頁、第1
    27頁至第130頁、第133頁至第137頁、第149頁、第155頁、
    第157頁、第159頁），核堪採認為真正。
(二)被告認原告駕駛系爭機車，於111年2月28日22時25分許，行
    經新北市○○區○○路000號前之酒精濃度測試攔檢站時，有「
    行經警察機關設有告示執行酒精濃度測試之檢定處所，不依
    指示停車接受稽查」之違規事實，以原處分裁罰原告，核屬
    合法有據。
　1.應適用之法令：按「汽機車駕駛人有下列各款情形之一者，
    處新臺幣十八萬元罰鍰，並當場移置保管該汽機車、吊銷其
    駕駛執照及施以道路交通安全講習；如肇事致人重傷或死亡
    者，吊銷其駕駛執照，並不得再考領：一、駕駛汽機車行經
    警察機關設有告示執行第一項測試檢定之處所，不依指示停
    車接受稽查。」，道路交通管理處理處罰條例第35條第 4項
    第1款乃定有明文。至於「汽車駕駛人，曾依第29第項、...
    第35條第4項前段、..規定吊銷駕駛執照者，3年內不得考領
    駕駛執照；..。」，則並為道路交通管理處理處罰條例第67
    條第2項前段所明文。
  2.經查，本件舉發員警於111年2月28日20至24時，在新北市○○
    區○○路000號前擔服取締酒駕路檢勤務，並於路檢點前方設
    有「酒測攔檢」及「酒測稽查」牌面，而於當日22時25分許
    ，舉發員警揮動指揮棒明確示意系爭機車駕駛人即原告停車
    接受稽查，惟該系爭機車未減速加速通過，拒絕停車接受稽
    查而逃逸，員警遂依前述規定舉發之情，此業據新北市政府
    警察局海山分局111年3月29日新北警海交字第1113954052號
    函述綦詳（見本院卷第113頁），核與海山分局舉發道路交
    通管理事件答辯報告書所記載：「經過情形：一、職於111
    年02月28日20時至24時擔服擴大臨檢勤務於新北市○○區○○路
    000號前執行，見一部普重機車（車號：000-0000）由新北
    市板橋區縣民大道與板新路口往中和方向行駛，職依路檢規
    定揮動指揮棒並出聲示意攔停盤查，但該車駕駛未減速停止
    駕駛，並迅速駛離該臨檢路段………」（見本院卷第123頁）等
    語大致相符，並有新北市政府警察局111年2月9日新北警交
    字第1114563207號函暨所檢附之新北市政府警察局111年2月
    份「防制酒後駕車」及「防制危險駕車」專案勤務規劃表（
    見本院卷第133頁至第137頁）、新北市政府警察局海山分局
    執行「0228」20至24時署頒取締酒後駕車併防制危險駕車及
    強化治安路檢專案勤務編組表（見本院卷第149頁）為佐，
    復觀諸本院卷第122頁所附之現場照片編號03、04所示，亦
    可知在舉發違規處所，警方乃有架設三角椎及「酒測攔查」
    之黃底紅色之告示牌及LED警示牌，以告知現場用路人此處
    為酒精濃度測試攔檢站，惟觀諸本院卷第127頁至第129頁之
    採證照片編號1至編號5所示，見當時現場執勤員警揮動指揮
    棒示意原告所駕駛之系爭機車停車稽查，然該原告卻未依員
    警指示停車受檢，反而逕自駛離現場等情，亦核與新北市政
    府警察局海山分局111年3月29日新北警海交字第1113954052
    號函及海山分局舉發道路交通管理事件答辯報告書所載經過
    情形大致相符，且原告迭於申訴及起訴時不爭執其於舉發當
    時駕駛系爭機車曾行經酒精濃度測試攔檢站，且未停車受檢
    乙節，此並有原告之交通違規案件陳述書及起訴狀在卷可佐
    （見本院卷第111頁及第13頁至第15頁）。準此足認，原告
    駕駛系爭機車，於111年2月28日22時25分許，行經新北市○○
    區○○路000號前之酒精濃度測試攔檢站時，確有「行經警察
    機關設有告示執行酒精濃度測試之檢定處所，不依指示停車
    接受稽查」之違規事實無誤，被告據此以原處分裁罰原告，
    即核屬合法有據。
(三)原告主張當天下班時間距其違規時間僅有7分鐘，依其行車
    所需時間，其毫無飲酒之時間，何需拒絕停車稽查，另當時
    現場僅有一位員警揮動指揮棒卻未有阻擋動作，致使其無法
    明確分辨是否為警方在處理交通事故疏導車輛，抑或是示意
    攔停等情為由，否認有「行經警察機關設有告示執行酒精濃
    度測試之檢定處所，不依指示停車接受稽查」之違規事實，
    乃屬無理難採。
　1.查，原告雖主張當天下班時間距其違規時間僅有7分鐘，依
    其行車所需時間，其毫無飲酒之時間，何需拒絕停車稽查等
    情為辯。惟查，不論原告舉發當時遭員警攔查以前，是否有
    飲酒之時間，又或者是否曾有飲酒之情形，然依本件舉發通
    知單內所記載之違規事實為「行經警察機關設有告示執行第
    一項測試檢定之處所，不依指示停車接受稽查」（見本院卷
    第101頁），可知本件原告當時駕駛系爭機車，於111年2月2
    8日22時25分許，行經新北市○○區○○路000號前之酒精濃度測
    試攔檢站時，有未依員警指示停車稽查之違規行為，而非違
    反道路交通管理處罰條例第35條第1項第1款所規定之酒後駕
    車之違規行為，如此，原告當時駕駛系爭機車，於行經酒精
    濃度測試攔檢站時，既有未停車受檢之違規事實，即已構成
    違反道路交通管理處理處罰條例第35條第4項第1款之規定，
    核與原告是否曾有飲酒，在所不問。是以，原告上開主張，
    即難採憑。
　2.至於原告雖另主張當時現場僅有一位員警揮動指揮棒卻未有
    阻擋動作，致使其無法明確分辨是否為警方在處理交通事故
    疏導車輛，抑或是示意攔停乙節。然此，細觀本院卷第122
    頁所附之現場照片編號03、04所示，除清楚可知警方在舉發
    違規處所之內側車道上架設三角椎及「酒測攔查」之黃底紅
    色之告示牌及LED警示牌，提醒行經現場之車輛駕駛人此為
    酒精濃度測試攔檢站外，並且現場雖為夜間時分，但仍然光
    線充足，自可明確從前述之告示牌或LED警示牌中得知此為
    「酒測攔查」處所，而非原告起訴所陳稱之警方處理交通事
    故之現場，是以，原告前揭陳稱其當時無法分辨舉發違規現
    場是酒精濃度測試攔檢站，抑或是警方處理交通事故之現場
    ，顯與當時員警執勤現場狀況有所不符，即難採信。此外，
    再端詳本院卷第127頁下方、第128頁下方、第129頁上方之
    採證照片編號2、4、5所示，可知於照片顯示時間2022.02.2
    8 PM10:26時，見執勤員警原本站在白色虛線之車道線上並
    且手持指揮棒平舉示意原告車輛停車，然當原告車輛朝指揮
    攔停之員警迎面駛來時，該員警隨即上前往行駛在外側車道
    之系爭機車靠近，並且以大動作之方式揮動指揮棒示意原告
    車輛應停車稽查，則衡諸當時執勤員警所為之上開指揮動作
    ，客觀上足使一般車輛之駕駛人知悉該員警之指揮動作係要
    求車輛駕駛人應停車接受稽查之意思，從而，原告主張當時
    現場僅有一位員警揮動指揮棒，卻未有阻擋動作乙節，亦核
    與常情及本案事實有違，自難否認有「行經警察機關設有告
    示執行酒精濃度測試之檢定處所，不依指示停車接受稽查」
    之違規事實。
(四)本件判決基礎已臻明確，兩造其餘攻擊防禦方法及訴訟資料
    ，經本院審核後，或與本案爭點無涉，或對於本件判決結果
    不生影響，爰無庸一一再加論述，爰併敘明。
(五)本件第一審裁判費新臺幣300元，應由敗訴之原告負擔，所
    以確定如主文第2項所示。
六、結論：原處分並無違誤，原告訴請撤銷為無理由，應予駁回
    。
中　　華　　民　　國　　111 　年　　8 　　月　　10　　日
                  行政訴訟庭  法  官  楊志勇
上為正本係照原本作成。
如不服本判決，應於判決送達後20日內，向本院提出上訴狀，上
訴狀並應記載上訴理由，表明關於原判決所違背之法令及其具體
內容或依訴訟資料可認為原判決有違背法令之具體事實，並繳納
上訴費新臺幣750元。 其未表明上訴理由者，應於提出上訴後20
日內向本院補提理由書（上訴狀及上訴理由書均須按他造人數附
繕本），如逾期未提出上訴理由書者，本院毋庸再命補正，由本
院逕以裁定駁回上訴。
                              書記官  陳柔吟
中　　華　　民　　國　　111 　年　　8 　　月　　10　　日